臺灣板橋地方法院民事判決　　　　　　　99年度訴字第2162號
原　　　告　陳麗姿
訴訟代理人　林明
被　　　告　黃信雄
　　　　　　鴻旺工業股份有限公司
法定代理人　張瑞銘
上二人共同
訴訟代理人　黃坤銘
上列當事人間請求侵權行為損害賠償事件，經本院刑事庭移送前
來（附民案號：99年度交附民字第75號，刑事案號：99年度交簡
字第2583號），本院於中華民國100 年3 月14日言詞辯論終結，
判決如下：
    主  文
被告應連帶給付原告新臺幣肆拾玖萬貳仟佰捌拾肆元，及被告
黃信雄自民國九十九年三月五日、被告鴻旺工業股份有限公司自
民國九十九年三月九日起均至清償日止，按年息百分之五計算之
利息。
原告其餘之訴駁回。
訴訟費用由被告連帶負擔五分之一，餘由原告負擔。
本判決第一項得假執行；但被告如以新臺幣肆拾玖萬貳仟佰捌
拾肆元為原告預供擔保，或將請求標的物提存，得免為假執行。
原告其餘假執行之聲請駁回。
    事實及理由
一、原告起訴主張：緣被告黃信雄於被告鴻旺工業股份有限公司
    （下稱鴻旺公司）擔任送貨員，以駕駛車輛運送貨物為業，
    係從事業務之人，於民國98年4 月21日9 時30分許，駕駛車
    牌號碼A6-0712 號自用小貨車，沿新北市五股區○○○路往
    五股方向行駛，行經新北市五股區○○○路與疏洪十路口時
    ，本應注意行車速度應依該路段標誌之規定速限為50公里，
    不得超速行駛，且應注意車前狀況，並隨時採取必要之安全
    措施，而依當時之天候晴，柏油路面乾燥、無缺陷，道路無
    障礙物，視距良好等狀況，並無不能注意之情形，竟疏未注
    意，並以時速約73公里之車速超速行駛，適原告騎乘車牌號
    碼RA8-609 號輕型機車，沿新北市五股區○○○路往三重方
    向行駛，行經前揭路口左轉往更寮國小方向，兩車因閃避不
    及發生擦撞，原告因而人車倒地，受有兩側外傷性蜘蛛網膜
    下腔出血併左側頂葉腦出血、右側顴骨骨折、雙膝、雙手挫
    傷、右側頭皮7 公分撕裂傷之傷害。被告黃信雄所涉業務過
    失傷害犯行，業經臺灣板橋地方法院檢察署檢察官提起公訴
    ，並由本院以99年度交簡字第2583號刑事簡易判決判處拘役
    55日，如易科罰金，以新臺幣（下同）1,000 元折算1 日確
    定在案，被告黃信雄自有過失，依法應對原告負賠償責任。
    又被告鴻旺公司既為被告黃信雄之僱用人，依法亦應連帶負
    責。而原告因本件車禍受有醫療費用333,588 元、財物損失
    27,300元、看護費用240,000 元（每月20,000元，請求1 年
    ）、不能工作損失688,000 元（每月薪資48,000元，請求期
    間自98年4 月21日起至99年6 月30日止，計14又3 分之一月
    ）、交通費用28,698元及精神慰撫金1,980,000 元，合計3,
    297,586 元之損害。為此，爰依侵權行為損害賠償法律關係
    ，提起本件訴訟，並聲明求為判決：被告應連帶給付原告3,
    297,586 元，及自附帶民事起訴狀繕本送達翌日起均至清償
    日止，按年息5 ％計算之利息；併願供擔保請准宣告假執行
    。
二、被告對於原告上揭所主張之侵權行為事實，及原告已領取強
    制責任險理賠49,575元乙情，均表示沒有意見（見本院卷第
    64頁反面、第136 頁）；且同意賠償原告所支出大同耳鼻喉
    科4,390 元、長庚紀念醫院26,665元、馬偕醫院9,423 元，
    共計40,478元之醫療費用、財物損失18,500元、一般住院期
    間12日，以每月20,000元計算之看護費用、1 年以每月平均
    薪資33,095元計算之不能工作損失、以單趟450 元按照長庚
    醫院回覆之門診次數計算之交通費用（見本院卷第65頁反面
    、第136 頁反面、第137 頁）；另辯以原告所得請求之賠償
    金額應扣除已領取之強制責任險理賠金，及對於本件事故之
    發生，原告至少應負80％之責任，且精神慰撫金明顯過鉅等
    語，並聲明求為判決：原告之訴及假執行之聲請均駁回，如
    受不利判決，願供擔保請准宣告免為假執行。
三、原告主張被告黃信雄於98年4 月21日9 時30分許，駕駛車牌
    號碼A6-0712 號自用小貨車，沿新北市五股區○○○路往五
    股方向行駛，行經新北市五股區○○○路與疏洪十路口時，
    適有原告騎乘車牌號碼RA8-609 號輕型機車，亦沿同路段往
    三重方向行駛，而於行經前揭路口左轉往更寮國小方向。詎
    被告黃信雄竟疏未注意，並貿然以時速約73公里之車速超速
    直行，兩車因閃避不及而發生擦撞，原告因之人車倒地，受
    有兩側外傷性蜘蛛網膜下腔出血併左側頂葉腦出血、右側顴
    骨骨折、雙膝、雙手挫傷、右側頭皮7 公分撕裂傷之傷害。
    被告黃信雄就本件車禍之發生有過失，且其所涉之業務過失
    傷害犯行，業經臺灣板橋地方法院檢察署檢察官提起公訴，
    並由本院以99年度交簡字第2583號刑事簡易判決判處拘役55
    日，如易科罰金，以1,000 元折算1 日確定在案，以及被告
    鴻旺公司乃係被告黃信雄之僱用人等事實，業據本院依職權
    調取本院99年度交簡字第2583號過失傷害案件之刑事偵審案
    卷查明屬實，且為被告所均不爭執（見本院卷第64頁反面）
    ，自堪信為真實。
四、按因故意或過失，不法侵害他人之權利者，負損害賠償責任
    ；受僱人因執行職務，不法侵害他人之權利者，由僱用人與
    行為人連帶負損害賠償責任，民法第184 條第1 項前段、第
    188 條第1 項前段分別定有明文。又不法侵害他人之身體或
    健康者，對於被害人因此喪失或減少勞動能力或增加生活上
    之需要時，應負損害賠償責任；不法侵害他人之身體、健康
    、名譽、自由、信用、隱私、貞操，或不法侵害其他人格法
    益而情節重大者，被害人雖非財產上之損害，亦得請求賠償
    相當之金額，民法第193 條第1 項、第195 條第1 項前段亦
    分別有明文可參。本件被告黃信雄因上揭駕車過失，不法侵
    害原告之權利，應負過失責任，且被告鴻旺公司係被告黃信
    雄之僱用人等情，既經認定如前，則被告自應就原告因本件
    車禍所受損害連帶負責賠償。茲將原告得請求賠償之金額分
    述如下：
  (一)醫療費用：
    原告主張其因本件車禍支出醫療費用333,588 元等情，固據
    其提出救護車收費收據、特別護士費收據、維康醫療器材統
    一發票各1 紙、馬偕紀念醫院醫療費用繳費證明2 紙及醫療
    單據5 紙（以上均影本）（見本院卷第143 頁至第151 頁、
    第153 頁）在卷為證，且經本院依職權向長庚紀念醫院查詢
    ，原告自98年4 月21日住院以來迄至100 年1 月7 日，共計
    支出26,665元（不含健保給付）之醫療費用乙節，亦有該院
    100 年1 月7 日（99）長庚院法字第1423號函1 份附卷可稽
    （見本院卷第83頁）。參以被告對於原告所請求之大同耳鼻
    喉科4,390 元、馬偕紀念醫院9,423 元及長庚紀念醫院26,6
    65元之醫療費用復均表示無意見，並同意如數給付等語，自
    堪信為真實，且經核皆屬必要之醫療費用，就上開金額即40
    ,478元（4,390 元＋9,423 元＋26,665元＝40,478元）被告
    自應連帶如數給付；至超過上開部分之請求，因原告並未提
    出任何醫療費用收據以資佐證，致本院無從審酌是否確為必
    要之醫療費用支出，自難認屬有據，不應准許。
  (二)財物損失：
    原告於本件起訴之初，固主張其因本件車禍而受有財物損失
    27,300元云云。然依據原告所提出之機車修理估價單影本（
    見本院卷第140 頁）觀之，其所受之財物損失顯然至多僅有
    18,500元，參以原告嗣後復業已表示同意依此數額請求（見
    本院卷第137 頁），且被告對於原告所受財物損失於18,500
    元範圍內，亦表示不爭執而同意賠付（見本院卷第137 頁）
    ，是原告此部分之請求於18,500元範圍內，自應准許，超過
    部分，為無理由。
  (三)看護費用：
  (1)原告主張其因本件車禍受傷，需支出1 年，以每月20,000元
    計算，共計240,000 元之看護費用云云，固據其提出長庚紀
    念醫院診斷證明書影本1 份（見本院卷第141 頁）為證，而
    被告雖對於原告主張每月看護費用以20,000元計算，及請求
    一般病房住院期間12日之看護費用乙節並無意見，惟辯稱其
    餘部分，則不同意給付等語（見本院卷第65頁反面、第137
    頁）。查觀諸上開診斷證明書，其上醫囑記載為：「此病人
    於民國98年4 月21日因上述病因經急診入院，入神經外科加
    護病房照顧，於病況穩定後於98年4 月23日轉至一般病房照
    顧，病況改善之後，於98年5 月4 日出院，共計加護病房住
    院2 日，一般病房住院12日，....，住院期間需專人照顧」
    等語，且經本院依職權向長庚紀念醫院查明原告住、出院期
    間有無僱請看護之必要（請區分全日或半日）？其期間約各
    為若干？經該院函覆「..。因其住院期間因傷勢致行動不便
    ，宜由他人全日協助照護日常生活所需為佳」等語，亦有該
    院100 年1 月7 日（99）長庚院法字第1423號函1 份附卷可
    參（見本院卷第82頁）。是依上揭函文內容觀之，除加護病
    房內因設有專責人員照護，而毋需再另行僱請看護照料外，
    其餘一般病房之住院期間即98年4 月23日起至98年5 月4 日
    止，確有僱請全日看護之必要，且此亦為被告所不爭執，並
    同意給付（見本院卷第137 頁），則原告所為此部分之請求
    ，自屬有據，應予准許。
  (2)又按上開診斷證明書，其上醫囑雖另又載明：「... 因頭部
    外傷後遺症，近一年半仍有外傷性暈眩，手腳痲庳，容易身
    體不平衡及跌倒，持續需要人照顧，宜門診追蹤」等語（見
    本院卷第141 頁），而本院亦就原告於出院後是否仍有僱請
    看護之必要？倘確有需要，而期間約各為若干月？等情事，
    函詢長庚紀念醫院，而經該院函覆：「..，而出院後則可由
    家屬自行評估其照護之需求，無法一概而論。」等語（見本
    院卷第82、83頁），參以原告因本件車禍受有頭部外傷併左
    側腦出血及蜘蛛網膜出血，經藥物治療後，已於98年5 月4
    日出院，且於99年10月12日回診，當時仍有頭暈且步伐不穩
    ，需持續門診追蹤。而依其傷勢研判，臨床上通常會建議休
    養約1 年，但其顱內血塊已完全吸收，但仍遺留頭暈之後遺
    症，且會影響其日常生活及開車等行為等情，亦有長庚紀念
    醫院100 年1 月7 日（99）長庚院法字第1423號函1 份附卷
    可稽（見本院卷第82頁）。由此足認，原告於出院後，因其
    所受之傷勢，遺留有頭暈之後遺症，會造成日常生活上之不
    便，且該不便確是需要其他人從旁給予協助、照護，然此協
    助、照護，應僅屬輔助性質，與所謂因不能自理生活而需由
    專人看護情形者仍屬有別。況再參以原告於出院後，仍多次
    搭車回診，且依其所受之傷勢復無腿折或手傷或其他足以造
    成無法自理生活之傷害，以及原告並未能提出醫師診斷或其
    他證據，證明出院後仍有僱用專人看護之必要，故其主張出
    院後仍有僱請看護之必要云云，即應認尚屬無據，不能准許
    。準此，原告請求1 年以每月20,000元計算之看護費用，除
    一般病房住院期間12日之看護費用8,000 元之部分應予准許
    外，逾此部分之請求，亦核屬無據，應予駁回。
  (四)不能工作損失：
    原告固主張其因本件車禍受有自98年4 月21日起至99年6 月
    30日止之期間，每月薪資為48,000元，合計688,000 元之不
    能工作損失云云。惟本件依原告所提出之聯安房屋開發有限
    公司出具之薪資給付證明影本（見本院卷第139 頁）觀之，
    原告之月平均薪資約僅為33,095元，且參以兩造復均同意以
    上開數額為計算基礎（見本院卷第136 頁反面、第137 頁）
    ，自應以上開數額為據。此外，再參以經本院函詢長庚紀念
    醫院，經該院回覆稱：依原告傷勢研判，臨床上通常會建議
    休養約1 年等語（見本院卷第82頁），以及兩造亦已同意以
    1 年之期間為計算不能工作損失之期間（見本院卷第136 頁
    反面）。綜此，堪認原告此部分主張，於397,140 元範圍內
    （即33,095元×12＝397,140 元），應屬有理由，至超過部
    分，則屬無據，不應准許。
  (五)交通費用：
    原告主張其因本件車禍共計支出交通費用28,698元云云，被
    告雖對於原告主張單趟以450 元計算乙節，並無意見（見本
    院卷第65頁反面），惟辯稱應以長庚紀念醫院回覆之門診次
    數計算等語。經查，依長庚紀念醫院所檢送之醫療費用明細
    表所示（見本院卷第84頁至第122 頁），原告於98年5 月4
    日出院後，分別於98年5 月12日、5 月14日、5 月26日、6
    月23日、6 月24日、7 月20日、8 月17日、8 月21日、8 月
    29日、9 月19日、10月24日、11月24日、12月19日、12月23
    日、99年1 月16日、2 月9 日、3 月3 日、3 月4 日、3 月
    6 日、3 月11日、10月12日、10月19日至長庚紀念醫院回診
    ，而依原告所受之傷勢，於上開時間回診時，確有支出交通
    費用以車代步之必要，且原告主張以單趟450 元為計算標準
    乙節，亦為被告所不爭執，自得以之為計算標準。是以原告
    因本件車禍受傷所支出之交通費用即應為19,800元（即實際
    回診22次×450 元×2 ＝19,800元）。至其餘超過部分，因
    原告迄至本件言詞辯論終結前，均未提出相關證據以供本院
    參酌，自應認該部分之請求係屬於法無據，應予駁回。
  (六)精神慰撫金：
    查原告主張其因本件車禍，致受有兩側外傷性蜘蛛網膜下腔
    出血併左側頂葉腦出血、右側顴骨骨折、雙膝、雙手挫傷、
    右側頭皮7 公分撕裂傷之傷害，堪認其精神上確受有相當之
    痛苦。是原告請求被告連帶賠償精神慰撫金等語，即屬有據
    ，應予准許。茲本院斟酌兩造之身分、地位、經濟能力即原
    告最高學歷為高職畢業，於本件車故發生時，係聯安房屋有
    限公司之房屋銷售人員，每月底薪為28,000元加計金，名
    下無任何財產；被告黃信雄之最高學歷為高職畢業，本件事
    故發生時，係受僱於被告鴻旺公司，98年收入為367,713 元
    ，名下僅有存款1 筆；被告鴻旺公司名下有房屋2 筆、土地
    4 筆、存款7 筆及汽車11部等情，除有被告黃信雄之個人基
    本資料查詢結果附於偵查案卷內可按外，另有原告提出之個
    人履歷表在卷為佐，且業經本院依職權調取兩造稅務電子閘
    門財產所得調件明細表附卷可參（見本院卷第15頁至第33頁
    、第158 頁），以及審酌被告侵害之程度、事發之經過與緣
    由、原告亦與有過失（詳後述）等一切情狀，認原告請求精
    神慰撫金1,980,000 元云云，尚屬過高，應予核減為600,00
    0 元，始為公允。是原告請求逾上開金額部分，尚屬無據，
    應予駁回。
  (七)綜上，原告因本件車禍共計受有1,083,918 元之損害（計算
    式：40,478元＋18,500元＋8,000 元＋397,140 元＋19,800
    元＋600,000 元＝1,083,918 元）。
五、又按損害之發生或擴大，被害人與有過失者，法院得減輕賠
    償金額，或免除之，民法第217 條第1 項定有明文。查原告
    騎乘車號RA8-609 輕型機車，於行經本件車禍發生地點，竟
    先於行車管制號誌交岔路口未依規定進行兩段式左轉，復於
    左轉後亦疏未注意，應讓行駛於對向之直行車即被告黃信雄
    所駕駛之A6-0712 自用小貨車先行，致被告黃信雄所駕駛之
    上開自用小貨車之左前車頭撞及原告所駛乘之機車前車頭右
    側與右前車身，則原告就本件車禍之發生亦確有過失甚明，
    此並有臺灣省車輛行車事故覆議鑑定委員會之鑑定意見亦認
    為：「陳麗姿駕駛輕機車，行經行車管制號誌交岔路口未依
    規定兩段左轉，且左轉車疏未讓對向直行車先行；與黃信雄
    駕駛自小貨車，行經行車管制號誌交岔路口超速行駛不當，
    且疏未注意車前狀況，同為肇事原因。」等情在卷足稽（見
    附民卷第22頁），且原告對於上開鑑定結果亦表示無意見（
    見本院卷第137 頁反面），堪認被告抗辯原告與有過失等語
    ，足以採信。茲審酌原告就本件車禍雖有上開過失情事，惟
    被告貿然超速，且疏未注意車前狀況，並應隨時採取必要之
    安全措施，其過失程度較之原告應係屬相當，因認兩造就本
    件車禍應各負一半之過失責任，故應減輕被告2 分之1 之過
    失責任。故被告就原告所受之前揭損害，應賠償之金額即為
    541,959 元（計算式：1,083,918 元×1/2 ＝541,959 元）
    。至被告雖另抗辯原告尚有酒後駕車之情形，故過失程度應
    較被告為重云云，惟按汽車駕駛人飲用酒類或其他類似物後
    ，其吐氣中所含酒精濃度超過每公升0.25毫克或血液中酒精
    濃度超過百分之0.05以上者，不得駕車，道路交通安全規則
    第114 條第2 款定有明文。是可知該法律係以酒精濃度超過
    每公升0.25毫克為認定駕駛者是否有違反規定而應科予行政
    罰鍰之標準，故若駕駛者飲酒後，其呼氣之酒精濃度尚未逾
    此標準，不但未能據以科處行政罰鍰，更難逕予認定駕駛者
    本身已達不能安全駕駛之程度；而原告於本件事故發生後，
    雖經檢測得其血精中之酒精濃度為3.0mg/ dL （換算為呼氣
    酒精濃度應為0.015mg/L ），此有聯合醫事檢驗所之檢驗報
    告1 份在卷足憑（見本院卷第72頁），參以上開檢體採集之
    時間乃為98年4 月21日下午12時20分乙節，亦有全民醫院病
    歷及本院公務電話記錄各1 份在卷可稽（見本院卷第80頁、
    第81頁），距離本件車禍發生時點（98年4 月21日上午9 時
    30分），已有3 小時，而依人體呼氣酒精濃度代謝率總平均
    值0.052 ±0.021mg/l/hr觀之（見本院卷第125 頁），堪認
    原告於事故發生時，其呼氣酒精濃度應係於0.108mg/L 至0.
    234 mg/L之間，惟既仍未超過上開規定之0.25mg/L標準，且
    依本件事故發生之情形以觀，亦難認原告有何因而不能安全
    駕駛之情事，是被告據此抗辯原告尚有因酒後駕車，致發生
    本件車禍之與有過失情形云云，自屬無據，並無可取，附此
    敘明。
六、又，保險人依本法規定所為之保險給付，視為被保險人損害
    賠償金額之一部分；被保險人受賠償請求時，得扣除之，強
    制汽車責任保險法第32條定有明文。查原告業已受領汽車強
    制責任險理賠共計49,575元之事實，業據原告自承在卷（見
    本院卷第136 頁），且為被告所不爭執（見本院卷第136 頁
    ），揆諸前揭規定，該金額自應於上開原告得請求之金額中
    予以扣除。準此，原告於本件所得請求之金額應為492,384
    元（計算式：541,959 元－49,575元＝492,384 元）。
七、從而，原告依據侵權行為之法律關係，訴請被告應連帶給付
    原告492,384 元，及自附帶民事起訴狀繕本送達翌日即被告
    黃信雄自99年3 月5 日、被告鴻旺公司自99年3 月9 日（見
    附民卷第1 頁、第12頁）起均至清償日止，按年息5 ％計算
    之利息，為有理由，應予准許；逾此範圍之請求，則為無理
    由，應予駁回。
八、本件原告勝訴部分係屬所命給付之金額未逾500,000 元者，
    應依職權宣告假執行，惟被告亦陳明願供擔保，請准宣告免
    為假執行，就原告勝訴部分，於法並無不合，爰酌定相當之
    擔保金額准許之。至原告敗訴部分，其假執行之聲請既已失
    所附麗，應併予駁回。
九、結論：本件原告之訴為一部有理由，一部無理由，依民事訴
    訟法第79條、第85條第2 項、第389 條第1 項第5 款、第39
    2 條，判決如主文。
中    華    民    國   100    年    3     月    30    日
                  民事第一庭法  官  黃若美
以上正本係照原本作成
如對本判決上訴，須於判決送達後20日內向本院提出上訴狀。如
委任律師提起上訴者，應一併繳納上訴審裁判費。
中    華    民    國   100    年    3     月    30    日
                            書記官  高偉庭